臺灣臺中地方法院民事裁定            103年度重訴字第399號

聲　請　人　江雅琴
即　被　告　羅培睿
　　　　　　江雅玲
共　　　同
訴訟代理人　朱逸群律師
相　對　人
即　原　告　台灣人壽保險股份有限公司

法定代理人　許舒博
訴訟代理人　羅豐胤律師
　　　　　　蘇仙宜律師
　　　　　　馬俊偉
　　　　　　陳麗如
參　加　人　蔡爾慧
　　　　　　蔡爾湟
　　　　　　王莒玲
　　　　　　王星華
　　　　　　李冬梅
　　　　　　朱菊英
　　　　　　段盛華
　　　　　　段智鈞
　　　　　　段易鈞
　　　　　　王莒華
　　　　　　王玉玲
共　　　同
訴訟代理人　林瓊嘉律師
複代理人　　楊璧榕律師
　　　　　　紀岳良律師
上列聲請人與相對人即原告台灣人壽保險股份有限公司間損害賠
償事件，聲請人對於參加人之參加訴訟聲請駁回，本院裁定如下
：
    主      文
參加人之訴訟參加駁回。
訴訟參加費用由參加人負擔。
    理      由
一、本件聲請意旨略以：相對人就本件請求之內容，業已由依民
    法第188 條第3 項之僱佣人求償權，請求聲請人賠償其返還
    予參加人之保險費用等款項，變更為依聲請人與相對人間契
    約關係，依侵權行為、債務不履行及不當得利等規定，請求
    聲請人返還向其已領取之報酬並賠償發單費用、危險保費等
    成本損失，則本件相對人變更後之請求內容，既係基於聲請
    人與相對人間之契約關係所生權利義務，而與參加人之法律
    上利害關係無涉，參加人亦不致因相對人敗訴而受有不利益
    ，則參加人之訴訟參加，即不符民事訴訟法第58條之規定，
    爰依同法第60條第1 項前段規定，聲請駁回參加人之參加訴
    訟等語。
二、按就兩造之訴訟有法律上利害關係之第三人，為輔助一造起
    見，於該訴訟繫屬中，得為參加。當事人對於第三人之參加
    ，得聲請法院駁回。民事訴訟法第五十八條第一項及第六十
    條第一項前段分別定有明文。所謂有法律上利害關係之第三
    人，係指本訴訟之裁判效力及於第三人，該第三人私法上之
    地位，因當事人之一造敗訴，而將致受不利益，或本訴訟裁
    判之效力雖不及於第三人，而第三人私法上之地位因當事人
    之一造敗訴，於法律上或事實上依該裁判之內容或執行結果
    ，將致受不利益者而言；若僅有事實上或經濟上之利害關係
    ，則不得為參加。經查，本件相對人前係主張聲請人共同詐
    騙參加人等購買保險並偽造簽名，嚴重損害參加人等人之權
    利，而相對人為聲請人江雅琴之僱佣人，依民法第188 條規
    定應就聲請人江雅琴之行為負賠償責任，且相對人業已於民
    國102 年12月30日與參加人達成協議，賠償參加人等所受之
    損害，爰依民法第185 條、第188 條第3 項規定，請求相對
    人賠償相對人已返還予參加人等之款項等語，並聲請對參加
    人告知訴訟後，參加人等人經告知訴訟後，已於民國103 年
    10月29日具狀參加訴訟（見本院卷㈠第219 至225 頁）。惟
    本件相對人嗣於104 年5 月11日具狀變更其訴為主張依聲請
    人與相對人間委任與承攬契約之法律關係，而依侵權行為、
    債務不履行損害賠償及不當得利等規定，請求聲請人返還其
    就前述招攬參加人等人投保而自相對人受領之報酬，並賠償
    相對人因而支出之發單費用、危險保費等成本損失（見本院
    卷㈢第87至89頁），足見相對人變更後之訴訟，已無關涉參
    加人私法上之地位。且參加人亦於104 年5 月14日具狀陳稱
    依相對人本件變更後請求之原因事實，確已與參加人無法律
    上之利害關係等情。綜此，堪認參加人與相對人於102 年12
    月30日所為之保險賠償協議權利，尚不受兩造間本訴訟結果
    之影響。即使受有影響，亦應屬經濟上、事實上之利害關係
    ，核與法律上之利害關係有間，洵堪認定。揆諸上開說明，
    參加人自不得為訴訟參加，從而聲請人聲請駁回參加人之訴
    訟參加，應予准許。
三、據上論結，本件聲請為有理由。依民事訴訟法第60條、第95
    條、第78條裁定如主文。
中　　華　　民　　國　 104 　　年　　6 　　月　　23 　日
                  民事第一庭    法  官　劉惠娟    
正本係照原本作成。                                      
如不服本裁定應於送達後10日內向本院提出抗告狀，並繳納抗告
費新臺幣1000元。
中　　華　　民　　國　 104 　　年　　6 　　月　　23 　日
                                書記官　林佩倫